【裁判字號】    95,訴,507
【裁判日期】    951115
【裁判案由】    商業會計法
【裁判全文】
臺灣基隆地方法院刑事判決               95年度訴字第507號
公  訴  人  臺灣基隆地方法院檢察署檢察官
被      告  甲○○
上列被告因商業會計法案件，經檢察官提起公訴（94年度偵緝字
第445號），嗣經本院合議改採簡式審判程序審理，本院判決如
下：
    主  文
甲○○共同連續商業負責人，以明知為不實之事項，而填製會計
憑證，處有期徒刑壹年。
    事  實
一、甲○○曾於民國92年間因詐欺罪，經臺灣高雄地方法院判處
    有期徒刑4月，於93年9月5日執行完畢（於本案不構成累犯
    ），其明知其無資力，竟為圖得黃福成（檢察官另案偵辦）
    所應允之報酬即黃福成代為支付甲○○住在台北市萬華不詳
    址之旅館之住宿費並每2、3日給付甲○○生活費新台幣（下
    同）300元，而與黃福成共同虛設興海味商行（址設基隆市
    中正區○○路200號1樓），並登記為負責人，為商業會計法
    所規定之商業負責人，以製作會計憑證為其附隨業務。詎甲
    ○○與黃福成明知興海味商行係虛設行號，卻向財政部臺灣
    省北區國稅局信義稽徵所申辦稅籍並請領統一發票，並共同
    基於填製不實會計憑證幫助他人以不正當方法逃漏稅捐之概
    括犯意聯絡，於民國93年5月至6月間，明知並未實際交易及
    出貨，連續虛偽開立不實統一發票共22紙，金額總計2,376
    萬36元，分別交付予如附表所示華梵企業有限公司等4家營
    業人作為進項憑證，以供持以申報扣抵銷項稅額（其中6紙
    又申報進貨退出及折讓金額594萬161元），而幫助該等營業
    人逃漏如附表所示之營業稅，足以生損害於稅捐稽徵機關課
    稅之公平性及正確性。
二、案經財政部臺灣省北區國稅局信義稽徵所移送臺灣基隆地方
    法院檢察署檢察官偵查起訴。
    理  由
一、訊據被告甲○○對於上開事實坦承不諱，核與證人陳德興、
    黃健原、李添藤之偵訊證詞相符，可見被告確實與他人虛設
    行號並請領統一發票交予其他行號用以虛報稅額，此外，並
    有對於崇實會計師事務所簽收單、營利事業登記證、殘障手
    冊、北區國稅局信義稽徵所95年3月16日函及附件、甲○○
    身分證正反影本、北區國稅局信義稽徵所刑事案件移送書所
    附附件之證據、興海味公司基本資料查詢、華梵企業有限公
    司營業登記基本資料、孟慶國際企業有限公司登記基本資料
    、卓富有限公司營業登記基本資料、忻昕股份有限公司營業
    登記基本資料、北區國稅局信義稽徵所94年4月27日、94年5
    月23日函及附件、台北市國稅局中北稽徵所94年5月2日函及
    附件在卷可稽，本件事證明確，被告犯行足堪認定。
二、核被告所為，係涉犯稅捐稽徵法第43條第1項幫助納稅義務
    人以不正方法逃漏稅捐罪、商業會計法第71條第1款之商業
    負責人明知為不實事項填製會計憑證罪。被告與黃福成共同
    設立商號，並填製不實之會計憑證，有犯意聯絡、行為分擔
    ，為共同正犯。被告先後多次幫助逃漏稅捐及填載不實會計
    憑證犯行，行為緊接、犯罪構成要件相同，顯係基於概括犯
    意反覆為之；又被告行為後，刑法第56條連續犯之規定，業
    於94年1月7日修正公布刪除，並於95年7月1日施行，則被告
    之犯行，因行為後新法業已刪除連續犯之規定，此刪除雖非
    犯罪構成要件之變更，但顯已影響行為人刑罰之法律效果，
    自屬法律有變更，依新法第2條第1項前段規定，比較新、舊
    法結果，仍應適用較有利於被告之行為時法律即舊法論以連
    續犯（最高法院95年第8次刑事庭會議決議參照），並依修
    正前刑法第56條之規定加重其刑。被告所犯上開2罪具有牽
    連犯之關係，依修正前即行為時之規定，應從一重之商業負
    責人明知為不實事項填製會計憑證罪處斷；依修正後之刑法
    既已刪除牽連犯之規定，則所犯上述各罪應依數罪併罰之規
    定分論併罰，比較新舊法之規定，修正後之規定並非較有利
    於被告，依刑法第2條第1項前段之規定，應適用行為時之法
    律，即適用修正前刑法第55條牽連犯之規定，從一重之商業
    負責人明知為不實事項填製會計憑證罪處斷。修正刑法第33
    條第5款規定罰金刑係新台幣1000元以上，以百元計算之，
    而修正前該條款規定罰金刑係銀元1元以上，二者比較，以
    修正前該條款較有利於被告，然本案並無宣告被告罰金刑，
    是自毋庸比較該條修正前後之規定以適用之。又被告所犯上
    開罪又有上開加重情形，依修正刑法第67條規定，罰金刑之
    最高度及最低度同加重之，而依修正前刑法第68條之規定，
    罰金刑僅加重最高度，二者比較，修正刑法第67條並非有利
    於被告，自應適用修正前刑法第68條之規定。爰審爰審酌被
    告犯罪手段、其犯行幫助他人逃漏稅捐高達118萬8001元對
    於國家及社會之危害甚鉅、犯後態度尚佳等一切情狀，量處
    如主文所示之刑。
據上論斷，應依刑事訴訟法第273條之1第1項、第299條第1項前
段，稅捐稽徵法第43條第1項，商業會計法第71條第1款，刑法第
11條前段、第2條第1項前段、第28條、修正前第56條、修正前第
55 條，判決如主文。
本案經檢察官乙○○到庭執行職務
中    華    民    國    95    年    11    月    15    日
                  刑事第四庭法    官  曾雨明
以上正本證明與原本無異。
對於本件判決如有不服，應於收受送達後10日內，向本院提出上
訴書狀，上訴於臺灣高等法院。
中    華    民    國    95    年    11    月    20    日
                            書 記 官  王靜敏
附錄法條：
稅捐稽徵法第43條第1項：
 (教唆或幫助逃漏稅捐等之處罰)
教唆或幫助犯第 41 條或第 42 條之罪者，處 3 年以下有期徒刑
、拘役或科新台幣 6 萬元以下罰金。
稅務人員、執行業務之律師、會計師或其他合法代理人犯前項之
罪者，加重其刑至二分之一。
稅務稽徵人員違反第 33 條規定者，除觸犯刑法者移送法辦外，
處 1 萬元以上 5 萬元以下罰鍰。
商業會計法第71條第1款：
商業負責人、主辦及經辦會計人員或依法受託代他人處理會計事
務之人員有下列情事之一者，處5年以下有期徒刑、拘役或科或
併科新臺幣60萬元以下罰金：
一、以明知為不實之事項，而填製會計憑證或記入帳冊。
二、故意使應保存之會計憑證、會計帳簿報表滅失毀損。
三、偽造或變造會計憑證、會計帳簿報表內容或毀損其頁數。
四、故意遺漏會計事項不為記錄，致使財務報表發生不實之結果
    。
五、其他利用不正當方法，致使會計事項或財務報表發生不實之
    結果。
附表：
┌──┬──────────┬─────┬──┬──────┬──────┬───────┐
│編號│買                方│ 發票年月 │張數│銷   售   額│稅        額│備          註│
├──┼──────────┼─────┼──┼──────┼──────┼───────┤
│ １ │華梵企業有限公司    │93年5月   │ ３ │412萬5426元 │20萬6271元  │              │
├──┼──────────┼─────┼──┼──────┼──────┼───────┤
│ ２ │孟慶國際企業有限公司│93年5-6月 │ ７ │732萬5252元 │36萬6262元  │              │
├──┼──────────┼─────┼──┼──────┼──────┼───────┤
│ ３ │卓富有限公司        │93年5-6月 │ ７ │690萬161元  │34萬5009元  │其中6紙申報進 │
│    │                    │          │    │            │            │貨退出及折讓  │
├──┼──────────┼─────┼──┼──────┼──────┼───────┤
│ ４ │忻昕股份有限公司    │93年5-6月 │ ５ │540萬9197元 │27萬459元   │              │
├──┼──────────┼─────┼──┼──────┼──────┼───────┤
│合計│                    │93年5-6月 │２２│2376萬36元  │118萬8001元 │              │
└──┴──────────┴─────┴──┴──────┴──────┴───────┘


司法院資訊處製作；財團法人民間司法改革基金會備份。
